臺灣臺北地方法院交通事件裁定　　　　 94年度交聲字第971號
異　議　人
即受處分人　甲○○
上列異議人即受處分人因違反道路交通管理處罰條例事件，對於
臺北市交通事件裁決所中華民國94年08月29日所為之處分（原處
分案號：北市裁二字第裁字22-A5K501719號），聲明異議，本院
裁定如下：
    主      文
原處分撤銷。
甲○○不罰。
    理      由
一、按犯罪事實應依證據認定之，無證據不得認定犯罪事實，刑
    事訴訟法第一百五十四條第二項定有明文。次按法院受理有
    關交通事件，準用刑事訴訟法之規定，復為道路交通管理處
    罰條例第八十九條前段所明定，是最高法院七十六年台上字
    第四九八六號判例「認定犯罪事實所憑之證據，雖不以直接
    證據為限，間接證據亦包括在內，然而無論直接或間接證據
    ，其為訴訟上之證明，須於通常一般之人均不致有所懷疑，
    而得確信其為真實之程度者，始得據為有罪之認定，倘其證
    明尚未達到此一程度，而有合理之懷疑存在時，事實審法院
    復已就其心證上理由予以闡述，敘明其如何無從為有罪之確
    信，因而為無罪之判決，尚不得任意指為違法。」所揭示刑
    事訴訟法上法院認定事實之最重要原則之一－即認定被告有
    罪，就該有罪事實不能有任何之合理懷疑存在之原則於法院
    審理行為人違反道路交通管理處罰條例案件時，當有其適用
    。易言之，法院於審理行為人違反道路交通管理處罰條例案
    件，當踐行完畢調查證據之程序後，為事實之認定時，如就
    原處分機關所認定之行為人違規之事實仍有合理之訴訟上懷
    疑，而無法確信行為人確有該當於道路交通管理處罰條例各
    該處罰條文之構成要件事實時，即應依訴訟上之待證事實「
    倘有懷疑，則從被告之利益作解釋」之證據法則，作對受處
    分人有利之認定。
二、本件原處分機關臺北市交通事件裁決所（下稱原處分機關）
    認異議人即受處分人甲○○駕駛車號七○九—ＣＪ號營業用
    小客車，於民國九十四年六月十九日十六時三十九分許，行
    經臺北市○○街與延平北路路處有行車管制號誌之交岔路口
    ，遇路口號誌紅燈時不依規定停等仍強行通過（南往北），
    適遇臺北市政府警察局大同分局（下稱舉發機關）警員紀延
    志當場予以攔檢並告知駕駛人違規行為後，以受處分人有違
    反前揭道路交通管理處罰條例第五十三條規定之行為掣發九
    十四年六月十九日北市警交大字第Ａ五Ｋ五○一七一九號舉
    發違反道路交通管理事件通知單予以舉發，嗣受處分人於應
    到案日期前到案，經原處分機關乃依前揭道路交通管理處罰
    條例第五十三條及違反道路交通管理事件統一裁罰基準表等
    規定，共裁定異議人罰鍰二千七百元。
三、受處分人聲明異議意旨否認有前揭違規行為，辯稱：當時駕
    駛七○九—ＣＪ號營業用小客車在臺北市○○街東向西空車
    待客，面對圓形綠燈，於交岔路口迴車搭載客人後，再度於
    綠燈時迴車至原位，前往乘客指定目的，未有闖越紅燈之違
    規行為等語。經查：本件異議人於本院調查中供稱當時係在
    臺北市○○街的綠燈上迴轉至對向車道載客後，於綠燈時再
    右轉至臺北市○○○路○段等語，並提出其所繪製之現場圖
    一份在卷可稽（見本院九十四年十月二十五日訊問筆錄第一
    頁至第三頁），是依異議人所述，於形式上觀之，其確無行
    經有行車管制號誌之交岔路口，遇路口號誌紅燈時不依規定
    停等仍強行通過之違規行為。又卷內除臺北市政府警察局大
    同分局書函外，復無異議人有上開違規行為之積極證據。從
    而，本上述「倘有懷疑，則從被告之利益作解釋」之證據法
    則，應對受處分人為有利之認定。是異議人所辯難謂無理由
    。
四、綜上所述，原處分機關所認定異議人有前開違反道路交通管
    理處罰條例之違規事實，尚乏充足證據，是原處分機關遽對
    受處分人為前開裁決，即難認為允當，其異議為有理由，應
    由本院將原處分撤銷，改諭知異議人不罰，以資適法。
據上論斷，應依道路交通案件處理辦法第二十條前段，裁定如主
文。
中　　華　　民　　國　　94　　年　　11　　月　　11　　日
                              交通法庭法　官　吳冠霆
上正本證明與原本無異。
如不服本裁定，應於裁定送達後5日內向本院提出抗告狀。
                                      書記官  楊文祥
中　　華　　民　　國　　94　　年　　11　　月　　15　　日
